臺灣高等法院刑事判決　　　　　　　　 96年度上易字第162號
上　訴　人
即　被　告　乙○○
選任辯護人　楊廣明　律師
上列上訴人因竊盜案件，不服臺灣桃園地方法院95年度交易緝字
第6號，中華民國95年12月14日第一審判決（起訴案號：臺灣桃
園地方法院檢察署94年度偵字第20381號），提起上訴，本院判
決如下：
    主  文
上訴駁回。
    事  實
一、乙○○曾於民國九十一年間因偽造文書案件，經臺灣桃園地
    方法院判處有期徒刑三月確定，於九十二年十二月五日送監
    執行，並於九十三年三月四日執行完畢。猶不知悔改，於九
    十四年十一月六日晚間七時許，丁○○邀請其前往丁○○位
    於桃園縣八德市○○街九十一巷一弄二八號住處用餐後，利
    用丁○○及其妻甲○○離席沐浴疏未注意之際，意圖為自己
    不法之所有，竊取甲○○所有之車號ＢＹＥ－二九二號機車
    鑰匙，並持以啟動停放門外之該部機車後，駛離現場，得手
    後供作交通工具使用。又另行起意，自同日晚間九時許起，
    騎乘該機車先後前往桃園縣桃園市○○○路上某卡拉ＯＫ店
    、同縣龍潭鄉某卡拉ＯＫ店及同縣楊梅鎮梅溪里某工地及某
    卡拉ＯＫ店，飲用啤酒、小米酒、高粱酒等酒類，直至翌日
    （七日）晚間六時許，已達不能安全駕駛動力交通工具之程
    度後，仍騎乘前開竊得之機車行駛於道路，嗣行經桃園縣楊
    梅鎮○○路一三二號前，因不勝酒力，醉倒路旁，經警於同
    日晚間七時四十分許據報到場處理，並實施酒精濃度測試，
    測得其吐氣所含酒精成分達每公升一‧二０毫克而查獲。
二、案經甲○○訴由桃園縣政府警察局楊梅分局報請臺灣桃園地
    方法院檢察署檢察官偵查起訴。
    理  由
一、竊盜部分證據：訊據上訴人即被告雖矢口否認有何竊盜之行
    為，辯稱：是丁○○、甲○○將機車借給我，不是我偷的，
    我借機車是要去楊梅我胞弟家拿衣服，騎到半路有騎回去問
    丁○○說車主為何人，丁○○說是他的車云云。惟查：
  (一)被告上開犯罪事實，業據證人丁○○於原審審理時證稱：我
    於九十四年十一月六日受工地老闆委託順路搭載被告回桃園
    市，當時已經晚上七點多，我因為太太要先做晚飯給小孩吃
    ，就請被告一起回家吃飯，吃完飯後，我向被告說等我和太
    太洗完澡再載被告回桃園，洗完澡後，被告就不見人影，機
    車也被騎走，我有問當時一同用餐的丙○○，丙○○說被告
    騎機車走了，沒有說被告要借機車，被告也沒有向我表示要
    借機車，當天是我與被告第一次見面，不知道被告姓名、住
    址、電話，被告騎走機車後，也沒有留下任何住址、電話等
    語詳實，核與證人甲○○於原審審理時所證情節相符，證人
    甲○○並證稱：被告在吃飯後有向我表示要借用機車，但我
    要被告去問丁○○，事後我有問丁○○，丁○○說被告根本
    沒有提到借機車的事等語明確（以上均見原審九十五年十一
    月三十日審判筆錄），並有車輛竊盜、車牌失竊資料個別查
    詢報表－查詢車輛認可資料、桃園縣政府警察局車輛、車牌
    尋獲電腦輸入單、贓物認領保管單等件在卷可稽。
  (二)被告固以上開情詞置辯，惟丁○○、甲○○於九十四年十一
    月六日與被告係初次見面，並非熟識，被告又未告知其姓名
    、電話、地址等任何個人資料，丁○○、甲○○自無冒險將
    機車借予不相識之被告使用之可能；又被告辯稱當日係借用
    機車前往楊梅向胞弟拿衣服，騎到半路有折返詢問丁○○車
    主為何人等情（見原審九十五年九月二十九日準備程序筆錄
    ），核與其於警詢中所稱：我於用餐後請丁○○載我前往桃
    園市富士大旅社拿衣服，丁○○說沒空，甲○○叫我騎本件
    機車回去，騎到半路有返回詢問與丁○○同住之另一名同事
    車主為何人等情（見偵查卷第十一頁）顯不相符，已見情虛
    ，且據證人丁○○於原審審理所證：我洗澡完畢後被告並不
    曾回來，丙○○也說被告騎走之後就沒有再回來等語（見原
    審同上審判筆錄），參以被告騎走本件機車後，並非前往拿
    取衣物，而係遊走於桃園縣桃園市○○○路上某卡拉ＯＫ店
    、同縣龍潭鄉某卡拉ＯＫ店及同縣楊梅鎮梅溪里某工地及某
    卡拉ＯＫ店等處，飲酒作樂，此為被告於警詢中坦認無訛（
    見偵查卷第十二頁），被告上開所辯情節，顯屬杜撰，委無
    可採。
  (三)綜上所述，被告趁丁○○、甲○○夫婦離席沐浴之際，未得
    甲○○同意而將本件機車騎走，復未留下任何可供聯絡之方
    式，致使丁○○、甲○○追索無門，被告竊取本件機車之不
    法所有意圖至為明顯。此部分事證明確，被告竊盜犯行堪以
    認定。
二、公共危險部分證據：訊據上訴人即被告對於酒後有駕車，嗣
    因不勝酒力，致醉倒路旁之犯行坦承不諱，並有刑法第一百
    八十五條之三案件測試觀察紀錄表、呼氣酒精濃度測定紀錄
    表等件附卷可按。復依交通部運輸研究所九十年九月二十四
    日運安字第九００００五八五四號函所載呼氣中酒精濃度每
    公升含量為０．二五毫克，即相當於血液中酒精濃度（ＢＡ
    Ｃ）百分之０．０五，且依該函所附該所七十九年「駕駛人
    行為反應之研究－酒醉駕車對駕駛行為之分析研究」指出：
    ＢＡＣ達百分之０．０三至百分之０．０五時，對駕駛能
    力之影響為：多數駕駛人心境逐漸變幻不定，視覺與反應靈
    敏性減弱，對速度及距離的判斷力差。對心理行為之影響為
    ：觀察力逐漸欠缺，心情漸趨輕鬆，自信心增加，多話，精
    神狀態處於陶醉感。ＢＡＣ到達百分之０．０五至百分之
    ０．０八時，對駕駛能力之影響為：反應遲鈍，駕駛能力受
    損，遲而不決或決而不行。對心理行為之影響為：情緒鬆弛
    ，感情與行為趨向誇張，肌肉不協調，精神處於興奮狀態。
    ＢＡＣ到達百分之０．０八至百分之０．一五時，對駕駛
    能力之影響為：判斷力嚴重受到影響，體能與精神協調受損
    ，駕駛之體能困難增加。對心理行為之影響為：產生情緒異
    常現象，步伐不平穩，言語不清，反應惡劣，記憶及判斷力
    受損，精神處於錯亂狀態。ＢＡＣ超過百分之０．一五時
    ，對駕駛能力之影響為：視線搖晃，駕駛已進入恍惚狀態，
    判斷及理解遭到扭曲，駕駛不穩定。對心理行為之影響為：
    意識不明，嘔吐，站、走及講話困難，責任感喪失，精神處
    於麻痺狀態。ＢＡＣ超過百分之０．五時，對駕駛能力之
    影響為：無法開車。對心理行為之影響為：爛醉如泥，失去
    知覺可能致死，精神處於昏睡狀態。被告於本件所測得之吐
    氣所含酒精成分為每公升一‧二０毫克，相當於血液中酒精
    濃度（ＢＡＣ）百分之０‧二四，依上開說明，其因酒精作
    用，對駕駛能力之影響已明顯達於視線搖晃，判斷及理解能
    力均受到相當程度之影響而減退，駕駛能力呈不穩定狀態。
    再參酌被告因不勝酒力醉倒路旁等情，益見被告當時確已達
    於不能安全駕駛動力交通工具程度，而仍駕車。此部分事證
    亦臻明確，被告公共危險犯行堪予認定。
三、按刑法及刑法施行法部分條文業經修正公布，並均於九十五
    年七月一日施行（修正前刑法以下簡稱舊法；修正後刑法以
    下簡稱新法）。其中刑法第二條第一項之規定，係規範行為
    後法律變更所生新舊法律比較適用之準據法，於新法施行後
    ，應適用新法第二條第一項規定之從舊從輕原則為比較，且
    應就罪刑有關之共犯、未遂犯、連續犯、牽連犯、結合犯，
    以及累犯加重，自首減輕暨其他法定加減原因（如身分加減
    ）與加減例等一切情形，綜其全部之結果而為比較後，整個
    之適用，不能割裂而分別適用有利益之條文（最高法院九十
    五年五月二十三日刑事庭第八次會議決議意旨參照）。查本
    件被告行為後，相關刑法規定變更如下：
  (一)關於刑法第三百二十條第一項之普通竊盜罪之法定罰金刑部
    分，由原定貨幣單位銀元五百元（並依罰金罰鍰提高標準條
    例第一條前段之規定提高十倍後為銀元五千元，折算新臺幣
    為一萬五千元）以下罰金，經依修正後刑法施行法第一條之
    一第一項、第二項前段規定，修正為貨幣單位為新臺幣，並
    就所定數額提高為三十倍，亦即修正為新臺幣一萬五千元以
    下罰金；而法定罰金刑最低度部分，舊法第三十三條第五款
    規定為銀元一元（並依罰金罰鍰提高標準條例第一條前段規
    定提高十倍後，折算為新臺幣三十元）以上，新法第三十三
    條第五款則修正為新臺幣一千元以上，以百元計算。
  (二)關於刑法第一百八十五條之三之服用酒類不能安全駕駛動力
    交通工具而駕駛罪之法定罰金刑部分，由原定貨幣單位銀元
    三萬元以下罰金（折算為新臺幣九萬元以下罰金），經依修
    正後刑法施行法第一條之一第一項、第二項但書規定，修正
    為貨幣單位為新臺幣，並就所定數額提高為三倍，亦即修正
    為新臺幣九萬元以下罰金；而法定罰金刑最低度部分，舊法
    第三十三條第五款規定為銀元一元（折算為新臺幣三元）以
    上，新法第三十三條第五款則修正為新臺幣一千元以上，以
    百元計算。
  (三)關於累犯之要件部分，舊法第四十七條規定：「受有期徒刑
    之執行完畢，或受無期徒刑或有期徒刑一部之執行而赦免後
    ，五年以內再犯有期徒刑以上之罪者，為累犯，加重本刑至
    二分之一。」，新法第四十七條第一項則修正為：「受徒刑
    之執行完畢，或一部之執行而赦免後，五年以內故意再犯有
    期徒刑以上之罪者，為累犯，加重本刑至二分之一。」
  (四)關於宣告多數有期徒刑，定應執行刑部分，舊法第五十一條
    第五款規定：「數罪併罰，宣告多數有期徒刑者，於各刑中
    之最長期以上，各刑合併之刑期以下，定其刑期。但不得逾
    二十年。」，新法第五十一條第五款則規定：「宣告多數有
    期徒刑者，於各刑中之最長期以上，各刑合併之刑期以下，
    定其刑期。但不得逾三十年。」
  (五)經綜合比較，關於罰金刑單位修正部分，新舊法經計算後數
    額相同，關於累犯部分，無論適用新舊法，被告均成立累犯
    ，對於被告均無有利不利之區別，就罰金刑最低度及定應執
    行刑部分，則以舊法對被告較為有利。綜上所述，舊法之規
    定對於被告較為有利，本件應依新法第二條第一項前段之規
    定，適用舊法之規定論處。
四、核被告所為，係犯刑法第三百二十條第一項之普通竊盜罪及
    同法第一百八十五條之三之不能安全駕駛動力交通工具而駕
    駛罪。被告所犯上開二罪，犯意各別、行為不同，應予分論
    併罰。被告前有如事實欄所載之犯罪科刑及執行完畢紀錄，
    有本院被告前案紀錄表一件在卷可憑，被告於有期徒刑執行
    完畢後五年內，故意犯本件有期徒刑以上之罪，均為累犯，
    應依舊法第四十七條之規定加重其刑。
五、原審以被告罪證明確，而適用修正後刑法第二條第一項前段
    ，刑法第三百二十條第一項、第一百八十五條之三，修正前
    刑法第四十七條、第五十一條第五款，罰金罰鍰提高標準條
    例第一項前段，並審酌被告竊盜前科累累，屢經審判執行仍
    不知悔改，本次竟利用他人好意邀請用餐之機會，竊取他人
    之機車，且犯後仍飾詞圖卸，態度不佳，又明知酒後駕車將
    造成交通往來安全之威脅，仍於飲用大量酒類後騎車上路，
    呼氣酒精濃度高達每公升一‧二０毫克等一切情狀，分別量
    處被告竊盜，處有期徒刑八月；又服用酒類，不能安全駕駛
    動力交通工具而駕駛，處有期徒刑伍月；並定其應執行有期
    徒刑一年。
六、經核原判決上開認事用法，洵無違誤，量刑亦屬妥適。被告
    上訴意旨以其已向機車所有人甲○○詢問過要「借車」，並
    趁一時之便將甲○○所有之機車騎走，怎料事後因酒醉醉倒
    在路旁致未能還車，被告並無不法所有之意圖，僅構成「使
    用竊盜」；又係因酒醉醉倒路邊並無酒醉駕車之行為等語。
    惟查：
  (一)按刑法上之竊盜罪，係主觀上須具有意圖為自己或第三人不
    法之所有之竊盜意圖，客觀上將他人所有或管理占有下之物
    乘人不知而移至其他處所，進而將之據為己有或銷贓處分為
    犯罪構成要件。而客觀上是否有被害財產權之移動，外觀顯
    而易見，但主觀上是否有不法所有之竊盜意圖，隱藏於行為
    者內心之中，固不易直接判定，惟不難從被害者與行為人之
    關係，行為人之素行、身分、地位，是否有管理事務之職責
    、權限及財產權物體移動之原因、事實，是否造成被害者財
    產上實質損害等客觀具體情狀一一檢視詳審細究而判斷之。
  (二)證人甲○○於原審審理時雖證稱：被告在吃飯後有向我表示
    要借用機車，但我要被告去問丁○○等語，惟證人丁○○於
    警詢時證稱：我是九十四年十一月六日十二時至十七時左右
    在楊梅鎮○○路上的至善美建築工地共事過一個下午；是僅
    認識半天的朋友；被告並未曾向我借用機車等語（見偵查卷
    第十七、十八頁）；於原審審理時證稱：我太太並不認識被
    告．．．當天我洗完澡出來有問當時一同用餐的丙○○被告
    人呢，丙○○說被告已經騎機車走了，丙○○沒有說被告要
    借機車，．．．丙○○說被告機車騎走後就沒有再回來過；
    被告也沒有向我表示要借機車，當天是我與被告第一次見面
    ，不知道被告姓名、住址、電話，被告騎走機車後，也沒有
    留下任何住址、電話等情，並經被告自行詰問證人丁○○：
    「（我從工地回你家的路上是否有跟你說要借機車？）沒有
    」、「（到家裡吃飯時，我有跟你說要借機車？）沒有」（
    見原審卷九十五年十一月三十日審判筆錄）。而證人甲○○
    於警詢時陳稱：並不認識被告（見偵查卷第二十頁）；於原
    審審理時亦稱並沒有將機車鑰匙交給被告．．．事後我有問
    丁○○，丁○○說被告根本沒有提到借機車的事等語（見同
    上審判筆錄）；於本院審理時亦稱並沒有同意借被告機車；
    而丙○○亦無說被告要向我們借機車等語（見本院卷九十六
    年二月十三日審判筆錄）。是告訴人確未曾同意借機車給被
    告，且告訴人與被告不過相識半天，衡情應不會任意借機車
    給不熟之人，縱認告訴人曾同意借機車給被告，則何以會連
    被告之姓名、電話、地址均未留下？而於被告至隔天仍未返
    還機車時應先通知被告交還，焉會於明知告訴人之機車仍在
    被告持有中之情況下，仍逕行至警局報案機車失竊？而被告
    與告訴人既非熟識之朋友，對該機車亦無何管理權限，於未
    經機車所有人即告訴人之同意下即擅自將機車騎走，使之脫
    離原所有人之支配而置於自己之實力支配下，被告明知自己
    在法律上並不具使用該機車之合法權利，卻基於與所有人享
    同等利益或同等支配之意思而使用該機車，顯具不法所有之
    意圖。
  (三)另被告於警詢時辯稱於九十四年十一月六日二十一時，在桃
    園市○○○路卡拉ＯＫ店該開始喝，都我一個人去喝（見偵
    查卷第十二頁）；於本院審理時則辯稱是坐朋友的車子跟朋
    友去喝酒．．．喝完酒係跟老闆借一千元坐計程車回去；惟
    嗣又稱我表弟問我是否要喝酒，我就將車子放在那裡，跟他
    們走等語（見本院九十六年二月十三日審判筆錄），則當時
    被告究係自己一人飲酒或係與朋友一同飲酒，已有可疑；再
    若當日被告確係與朋友一同喝酒，則何以就其係搭乘何人之
    車子、與何人喝酒、老闆為誰等情均無法舉證證明之？且被
    告於偵訊時坦承有酒後駕車等語（見偵查卷第四五頁）；於
    原審準備程序時辯稱我一直喝到晚上六點多才離開，我騎機
    車不穩，我就自行倒地在路邊睡覺；於原審審理時辯稱我騎
    到那邊已經覺得酒醉，所以躺在那邊睡覺等語（見原審卷第
    四八、七九頁），是所辯未酒後駕車顯係事後卸責之詞，不
    足採信。
  (四)復按證據之取捨及證據證明力如何，均屬事實審法院得自由
    裁量、判斷之職權，苟其此項裁量、判斷，並不悖乎通常一
    般之人日常生活經驗之定則或論理法則，又於判決內論敘其
    何以作此判斷之心證理由者，即不得任意指摘其為違法。原
    判決既已綜核全部卷證資料，詳加斟酌論斷，敘明其所憑之
    證據及認定之理由，俱有卷存之證據資料可資覆按，自不得
    任意指為違法，被告上訴仍執前開情詞指摘原判決不當，為
    無理由，應予駁回。
據上論斷，應依刑事訴訟法第368條，判決如主文。
本案經檢察官吳慧蘭到庭執行職務。
中　　華　　民　　國　　96　　年　　2 　　月　　27　　日
　　　　　　　　　刑事第五庭    審判長法　官  吳    敦
　　　　　　　　　　　　　　　　　    法　官  陳 祐 治
　　　　　　　 　 　　　　　　　　　　法　官  吳 啟 民
以上正本證明與原本無異。
不得上訴。
                                      書記官  江 采 廷
中　　華　　民　　國　　96　　年　　3 　　月　　2 　　日
附錄：本案論罪科刑法條全文
中華民國刑法第320條第1項
（普通竊盜罪、竊佔罪）
意圖為自己或第三人不法之所有，而竊取他人之動產者，為竊盜
罪，處 5 年以下有期徒刑、拘役或 5 百元以下罰金。
中華民國刑法第185條之3
（重大違背義務致交通危險罪）
服用毒品、麻醉藥品、酒類或其他相類之物，不能安全駕駛動力
交通工具而駕駛者，處1 年以下有期徒刑、拘役或3 萬元以下罰
金。
